臺灣高雄地方法院刑事判決　　　　　　 94年度簡上字第926號
上　訴　人　臺灣高雄地方法院檢察署檢察官
被　　　告　丁○○
上列上訴人因詐欺案件，不服本院高雄簡易庭中華民國94年9 月
19日94年度簡字第5304號簡易判決（聲請簡易判決處刑案號：94
年度偵緝字第1743號），提起上訴並移送併案審理（94年度偵字
第20938 號），本院管轄之第二審合議庭判決如下：
    主  文
原判決撤銷。
丁○○連續幫助連續意圖為自己不法之所有，以詐術使人將本人
之物交付，處有期徒刑伍月，如易科罰金，以參佰元折算壹日。
    事  實
一、丁○○可預見將金融帳戶提供他人使用，可能幫助他人遂行
    詐欺取財之犯罪目的，竟仍以縱有人以金融帳戶實施詐欺取
    財犯行，亦不違背其本意之幫助概括犯意，先後於附表所示
    時間、地點，以每本存摺（含金融卡、密碼）新臺幣（下同
    ）2,500 元之代價，出售如附表所示之存摺（含金融卡、密
    碼）予綽號「阿華」之不詳成年人，而容任他人使用上開帳
    戶遂行犯罪。嗣綽號「阿華」者基於意圖為自己不法所有之
    詐欺概括犯意，連續於：(一)94年3 月29日上午11時27分許，
    以行動電話簡訊作為聯絡工具，通知己○○有台灣大哥大電
    信公司行動電話保證金欲退還，致己○○陷於錯誤，於同日
    下午某時至不詳地點之自動櫃員機依指示操作，分5 次各匯
    款5,074 元、3,574 元、1,319 元、2,793 元、2,557 元（
    扣除每筆匯款手續費17元，即分別匯入5,057 元、3,557 元
    、1,302 元、2,776 元、2,540 元）至附表編號一所示丁○○帳戶內，而上開詐欺所得款項共計15,238元亦由該綽號「
    阿華」者以金融卡自丁○○上開帳戶中領出而得逞；(二)94年
    3 月29日中午12時44分許，以行動電話簡訊作為聯絡工具，
    通知甲○○有台灣大哥大電信公司行動電話保證金欲退還，
    致甲○○陷於錯誤，於同日下午某時至不詳地點之自動櫃員
    機依指示操作，匯款28,104元至附表編號一所示丁○○帳戶
    內，而上開詐欺所得款項亦由該綽號「阿華」者以金融卡自
    丁○○上開帳戶中領出而得逞；(三)94年4 月10日下午1 時許
    ，以電話作為聯絡工具，自稱係萬泰銀行職員，通知戊○○
    其已過世之友人朱蓮群遭盜辦新台幣5 萬元之借款，須戊○○依指示撥打電話與自稱警政署人員之「廖明雄」、信用卡
    部門之「陳主任」聯繫，致戊○○陷於錯誤，於同日下午某
    時至不詳地點之自動櫃員機依指示操作，匯款4,569 元至附
    表編號二丁○○帶同乙○○本人所申辦之帳戶內，而上開詐
    欺所得款項亦由該綽號「阿華」者以金融卡自該帳戶中領出
    而得逞。
二、案經高雄縣政府警察局鳳山分局報告台灣高雄地方法院檢察
    署檢察官聲請簡易判決處刑，及高雄縣府警察局刑警大隊移
    請台灣高雄地方法院檢察署檢察官移送本院併案審理。
    理  由
壹、程序方面
    本件被告及檢察官均對本院所提示證據之證據能力均不爭執
    ，本院審酌各該證據作成之情況，認為適當，依刑事訴訟法
    第159 條之5 得作為證據，核先敘明。
貳、實體方面
一、訊據被告丁○○固坦承以每本存摺2500元之代價，出售附表
    編號一所示帳戶予綽號「阿華」者，及與乙○○一同至高雄
    縣鳳山市某處之「台灣中小企業銀行北鳳山分行」申辦附表
    編號二所示帳戶等情不諱，惟矢口否認有何幫助詐欺犯行，
    辯稱：附表編號一所示帳戶存摺交予「阿華」，是供賭場轉
    帳用的，不知道被拿去詐騙；附表編號二所示帳戶存摺，是
    乙○○申辦後自己交予「阿華」的云云。經查：
    (一)附表編號一所示帳戶部分：被害人己○○、甲○○於94年
      3 月29日，接獲欲退還行動電話保證金之行動電話簡訊，
      致被害人誤信無真，於同日下午至自動櫃員機各依指示操
      作匯款至附表編號一所示帳戶內，而該款項隨即遭提領完
      畢之事實，業據被害人己○○、甲○○於警詢時指述綦詳
      （見94年3 月29日警詢筆錄），並有己○○所提出之匯款
      紀錄5 紙、甲○○所提出之自動櫃員機交易明細表1 紙、
      附表編號一所示帳戶之開戶資料1 份、存摺存款交易查詢
      單1 紙可稽，足認被害人指述遭詐騙匯款乙節，應屬事實
      。而被害人以自動櫃員機轉帳方式所匯入之上開款項，旋
      即遭人提領等情，亦有被告上揭帳戶之存摺存款交易查詢
      表在卷可憑，足證被告附表編號一所示帳戶確已遭該綽號
      「阿華」者用以當作詐騙被害人所得之匯款帳戶甚明。
    (二)附表編號二所示帳戶部分：被害人戊○○於94年4 月10日
      下午1 時許，接獲其友人遭盜辦借款之電話，致被害人誤
      信無真，於同日下午至自動櫃員機各依指示操作匯款至附
      表編號二所示帳戶內，而該款項隨即遭提領完畢之事實，
      業據被害人戊○○於警詢時指述綦詳（見94年4 月11日警
      詢筆錄），並有戊○○所提出之匯款紀錄1 紙、附表編號
      二所示帳戶之開戶資料、存款交易明細查詢單可稽，足認
      被害人指述遭詐騙匯款乙節，應屬事實。而被害人以自動
      櫃員機轉帳方式所匯入之上開款項，旋即遭人提領等情，
      亦有該帳戶之存摺存款交易明細查詢單在卷可憑，足證附
      表編號二所示帳戶確用以當作詐騙被害人所得之匯款帳戶
      甚明。被告雖辯稱：伊只是和乙○○本人一同前往「台灣
      中小企業銀行北鳳山分行」，乙○○申辦附表編號二所示
      帳戶後就自己將該存摺賣予綽號「阿華」者云云。然證人
      乙○○於本院審理時結證稱：伊與被告是認識很久的朋友
      關係，被告表示因為信用不好無法以自己名義申辦帳戶存
      摺，所以由被告帶伊去銀行申辦附表編號二所示帳戶，當
      天申辦成功後，該存摺、提款卡、印章都交由被告取走使
      用，不認識綽號「阿華」者等語在卷（見本院94年12月7
      日審判筆錄），復衡以被告與證人乙○○間，素無怨隙，
      設非被告確有向證人乙○○拿取附表編號二所示帳戶存摺
      其事，上開證人應無甘冒偽證罪之風險設詞構陷之理。況
      被告丁○○於本院準備程序時先稱：伊不認識警卷上口卡
      片所示之乙○○云云，嗣於本院審理時始改稱：伊只是和
      乙○○一起去銀行，而綽號「阿華」者以每本存摺2500元
      之代價收購帳戶存摺，當時是乙○○自己開立帳戶後賣給
      「阿華」云云，益見其先後供述不一，難以採信。是被告
      帶同乙○○申辦附表編號二所示帳戶存摺後，再將該帳戶
      存摺出售予綽號「阿華」者之事實，已甚顯明。
    (三)按金融帳戶為個人之理財工具，而政府開放金融業申請設
      立後，金融機構大量增加，一般民眾皆可以存入最低開戶
      金額之方式自由申請開設金融帳戶，並無任何特殊之限制
      ，因此一般人申請存款帳戶極為容易而便利，且得同時在
      不同金融機構申請多數存款帳戶使用，實無使用或借用他
      人帳戶之理，而金融存款帳戶，攸關存戶個人財產權益之
      保障，其專屬性甚高，一般人均會妥為保管及防止他人任
      意使用，若非與本人有密切關係，不可能提供個人帳戶供
      他人使用，縱有特殊情況偶需交付他人使用，亦必深入瞭
      解用途及合理性，始予提供，且個人金融機構帳戶如落入
      不明人士手中，而未加以闡明正常用途，極易被利用為與
      財產有關之犯罪工具，此為吾人依一般生活認知所易於體
      察之常識，而有犯罪意圖者，非有正當理由，竟徵求他人
      提供帳戶，客觀上可預見其目的，係供為某筆資金之存入
      後，再行領出之用，而該筆資金之存入及提領過程係有意
      隱瞞其流程及行為人身份曝光之用意，一般人本於認知能
      力極易瞭解。被告行為時，業已成年，具有相當之生活閱
      歷及社會經驗，對於現今社會一再發生犯罪集團利用人頭
      帳戶作為財產犯罪所得工具之情況，自難諉為不知，詎被
      告對於收購帳戶者之真實姓名及相關背景，一無所知，便
      將其上開帳戶輕易提供予他人使用，亦據被告於本院審理
      時自承：伊不知道「阿華」本名，不清楚「阿華」住處，
      無法聯絡「阿華」等情在卷（見94年12月7 日審判筆錄）
      ，足認被告可預見將金融機構帳戶提供他人使用將幫助他
      人實施詐欺取財犯罪，縱有人以上開帳戶實施詐欺取財犯
      罪亦不違背其本意之幫助意思自明。
    (四)綜上，本案事證明確，被告犯行堪予認定。
二、查前開佯稱萬泰銀行職員、「廖明雄」、「陳主任」之綽號
    「阿華」不詳姓名年籍成年人，基於意圖為自己不法所有之
    詐欺概括犯意，先後以行動電話作為聯絡工具，以欲退保證
    金及確認友人借款有無遭盜辦等犯罪手法，致使上開被害人
    陷於錯誤，該綽號「阿華」之不詳姓名年籍成年人，就前揭
    詐欺取財犯行，時間緊接，手法相同，顯係基於概括犯意反
    覆為之，應依連續犯之規定論以一罪，核其所為，係犯刑法
    第339 條第1 項之連續詐欺取財罪。而本案被告丁○○提供
    附表編號一、二所示帳戶予綽號「阿華」者，未實際參與詐
    欺取財之行為，僅幫助「阿華」詐騙被害人，被告主觀上係
    以幫助他人犯罪之意思而參與犯罪構成要件以外之行為，核
    被告所為，自應論以幫助連續詐欺取財罪，依同法第30條第
    2 項之規定減輕其刑。次按基於概括犯意，多次幫助他人犯
    罪，為連續幫助（最高法院87年度台上字第3865號判決參照
    ）。本案被告於附表所示時地先後2 次幫助犯行，時間緊接
    、方法相近、觸犯構成要件相同之罪名，顯係基於概括犯意
    ，應依連續犯之規定論以一罪，依法加重其刑，並依法先加
    後減之。而被告出售附表編號二所示帳戶存摺予「阿華」之
    犯行，雖未據公訴人聲請本院處刑，惟因與前開聲請簡易判
    決處刑之部分有連續犯之一罪關係，業如前述，且經檢察官
    促請本院併辦，本院自得併予審理。被告犯罪事證既明，原
    審予以論罪科刑，固非無見。惟原審未及就被告出售附表編
    號二所示帳戶存摺予「阿華」之幫助詐欺取財犯行，依連續
    犯規定予以論罪科刑，尚有未洽。檢察官以原審未及就被告
    出售附表編號二所示帳戶存摺之幫助詐欺取財犯行併予論罪
    科刑提起上訴，為有理由，自應由本院將原審判決撤銷予以
    改判。
三、爰審酌被告將個人帳戶出售他人犯罪使用，紊亂社會正常交
    易秩序，並使不法之徒藉此輕易詐取財物，致檢警執法人員
    難以追查緝捕，助長詐騙集團詐取財物之犯罪風氣，所造成
    危害自非輕微，犯後猶飾詞否認，態度非佳，難認已有悔意
    等一切情狀，量處如主文所示之刑，並諭知易科罰金之折算
    標準，以資懲儆。
據上論斷，應依刑事訴訟法第455 條之1 第1 項、第3 項、第36
4 條、第369 條第1 項前段、第299 條第1 項前段，刑法第56條
、第30條第2 項、第339 條第1 項、第41條第1 項前段，罰金罰
鍰提高標準條例第1 條前段、第2 條，判決如主文。
本案經檢察官丙○○到庭執行職務。
中　　華　　民　　國　　94　　年　　12　　月　　21　　日
                  刑事第三庭   審判長法　官  張意聰
                                     法  官  錢衍蓁
                                     法  官  郭瓊徽
以上正本證明與原本無異。
不得上訴。
中　　華　　民　　國　　94　　年　　12　　月　　21　　日
 　　　　　　　　　　　　　　　　　　書記官  陳瓊芳
附錄
中華民國刑法第339條
(普通詐欺罪)
意圖為自己或第三人不法之所有，以詐術使人將本人或第三人之
物交付者，處5 年以下有期徒刑、拘役或科或併科1000元以下罰
金。
附表
┌───────┬────┬────┬───────────┐
│編        號  │交付時間│交付地點│交付存摺之行庫、帳號  │
├───────┼────┼────┼───────────┤
│一、起訴部分（│自94年3 │不詳地點│丁○○於92年3月25日在 │
│94年度偵緝字第│月25日起│        │「國泰世華銀行高鳳分行│
│1743號）      │至同年3 │        │」所開立之帳戶（帳號：│
│              │月29日（│        │000000000000000號）   │
│              │即被害人│        │                      │
│              │己○○、│        │                      │
│              │甲○○遭│        │                      │
│              │詐騙之日│        │                      │
│              │）間之某│        │                      │
│              │日      │        │                      │
├───────┼────┼────┼───────────┤
│二、移送併案審│自94年4 │不詳地點│丁○○於94年4 月6 日帶│
│理部分（94年度│月6 日起│        │同乙○○本人前往設於高│
│偵緝字第1743號│至同年4 │        │雄縣鳳山市某處之「台灣│
│）            │月10日（│        │中小企業銀行北鳳山分行│
│              │即被害人│        │」所開立之帳戶（帳號：│
│              │戊○○遭│        │00000000000號）       │
│              │詐騙之日│        │                      │
│              │）間之某│        │                      │
│              │日      │        │                      │
└───────┴────┴────┴───────────┘
